【裁判字號】    98,易,633
【裁判日期】    980320
【裁判案由】    詐欺
【裁判全文】
臺灣臺中地方法院刑事判決          98年度易字第633號
公  訴  人  臺灣臺中地方法院檢察署檢察官
被      告  壬○○
                    國民
上列被告因詐欺案件，經檢察官提起公訴（98年度偵字第1380號
），被告於準備程序中就被訴事實為有罪之陳述，經告以簡式審
判之旨，並聽取意見後，本院合議庭裁定由受命法官依法獨任進
行簡式審判程序判決如下：
    主  文
壬○○幫助意圖為自己不法之所有，以詐術使人將本人之物交付
，累犯，處有期徒刑陸月，減為有期徒刑月，如易科罰金，以
銀元參佰元（即新臺幣玖佰元）折算壹日。
    事  實
一、壬○○素行不佳，前曾犯竊盜、賭博、妨害兵役治罪條例等
    罪，其中於民國（下同）90年間所觸犯竊盜罪，經本院判處
    有期徒刑10月確定，並於91年9月15日執行完畢，詎仍不知
    悔改。壬○○能預見將所持用之金融帳戶存摺、金融卡連同
    密碼交付予不詳身分之成年人使用，足供他人作為詐欺取財
    所得財物之出入帳戶，因無工作及缺錢，竟仍基於幫助他人
    詐欺取財之不確定故意，於91年11月15日下午13時許在臺中
    市臺中火車站前，將其在中華郵政股份有限公司臺中建國路
    郵局所申請開立帳號00000000000000號帳戶（下稱郵局帳戶
    ）之存簿、印章、金融卡（含密碼），以新台幣（下同）30
    00元代價販賣予某姓名、年籍不詳之年紀約45歲之成年男子
    ，容任他人作為詐欺取財之工具。前開年籍不詳之成年男子
    ，於取得壬○○所交付之上述存簿、印章、金融卡（含密碼
    ）後，即基於意圖為自己不法所有之犯意，以「假中獎，真
    詐財」之方式，向附表所示之人施用詐術，使附表所示之人
    因此陷於錯誤，遂聽從該詐騙集團指示，於附表所示之時間
    ，分別轉帳匯款如附表所示之金額至上開郵局帳戶內後，旋
    遭提領一空。
二、案經高雄縣政府警察局移請臺灣臺中地方法院檢察署檢察官
    偵查起訴。
    理  由
一、按除被告所犯為死刑、無期徒刑、最輕本刑為三年以上有期
    徒刑之罪或高等法院管轄第一審案件者外，於前條第一項程
    序進行中，被告先就被訴事實為有罪之陳述時，審判長得告
    知被告簡式審判程序之旨，並聽取當事人、代理人、辯護人
    及輔佐人之意見後，裁定進行簡式審判程序，刑事訴訟法第
    二百七十三條之一第一項定有明文。本件被告所犯係死刑、
    無期徒刑、最輕本刑為三年以上有期徒刑以外之罪，其於準
    備程序中就被訴事實為有罪之陳述，且經審判長告知被告簡
    式審判程序之旨，並聽取公訴人及被告之意見後，本院合議
    庭認為適宜而裁定由受命法官獨任進行簡式審判程序，合先
    敘明。
二、現行刑事訴訟法為保障被告之反對詰問權，排除具有虛偽危
    險性之傳聞證據，以求實體真實之發現，於該法第一百五十
    九條第一項明定被告以外之人於審判外之言詞或書面陳述，
    除法律有規定者外，不得作為證據。是被告以外之人於審判
    外之陳述，除有同條第二項之除外情形，或符合同法第一百
    五十九條之一至第一百五十九條之五，或其他法律有特別規
    定得為證據之情形者外，自不採為論罪之依據。簡式審判程
    序，貴在審判程序之簡省便捷，檢察官指出之證據方法，只
    要被告及辯護人無異議，即可使用，縱或是被告以外之人在
    審判外之陳述，亦得作為證據，是刑事訴訟法第一百五十九
    條第二項規定；「法院以簡式審判程序，不適用之」；第二
    百七十三條之二規定：「簡式審判程序之證據調查，不受第
    一百五十九條第一項…規定之限制」，是於簡式審判程序，
    有關傳聞證據之證據能力限制規定自無適用之餘地，合先敘
    明。
三、訊據被告壬○○對於上揭事實坦承不諱，核與被害人子○○
    、戊○○、乙○○、己○○、甲○○、丑○○、丁○○、寅
    ○○、癸○○、丙○○、庚○○、辛○○等人所指述之情節
    相符，並有中華郵政股份有限公司台中建國路郵局帳戶帳號
    00000000000000號帳戶之開戶資料1份、帳戶交易明細資料1
    份、被害人等之匯款資料等在卷足資佐證，足認被告壬○○
    自白，核與事實相符，堪予採信，事證至臻明確，被告壬○○犯行洵堪認定。
四、按刑法上之故意，分為直接故意（確定故意）與間接故意（
    不確定故意），「行為人對於構成犯罪之事實，明知並有意
    使其發生者」為直接故意；「行為人對於構成犯罪之事實，
    預見其發生而其發生並不違背其本意者」為間接故意，刑法
    第十三條第一項、第二項定有明文。衡諸常情，今日一般人
    至金融機構開設帳戶使用，係極為方便容易且迅速之事，苟
    有使用金融帳戶之正當用途，自以使用本人或可信賴之親友
    申請之帳戶，最為便利安全，始可避免帳戶名義人反悔或心
    存歹念，利用掛失止付、變更存戶印鑑或換摺方式，將帳戶
    內之款項提領一空，反致使用帳戶所有人蒙受損失。因此，
    若非意圖以他人之帳戶從事不法用途，並藉以逃避查緝，自
    無花費金錢或以其他方法向無相當信賴關係之陌生人取得帳
    戶使用之理，且近年來以假稱中獎或其他類似詐術而詐使被
    害人匯款之犯罪類型層出不窮，該等犯罪多數均係利用他人
    帳戶作為詐欺所得金錢之出入帳戶，業經媒體廣為披載，是
    依通常一般人之知識、智能及經驗，均已詳知向陌生人購買
    、承租或其他方法取得帳戶者，多係欲藉該帳戶取得不法犯
    罪所得，且隱匿帳戶內資金之實際取得人之身分，以逃避追
    查。本件被告為成年人，對此亦應知之甚詳，自難諉稱不知
    ，故被告對於販賣交付上開帳戶之相關資料予非熟識之他人
    使用，將可能被用來作為詐欺取財等非法用途上，應有所預
    見，且不違背其本意，惟被告猶仍販賣提供其所有之上開帳
    戶資料予真實姓名年籍不詳之年約45歲之成年男子及其所屬
    詐騙集團使用，堪認被告有容任或允許渠等將被告所有之帳
    戶作為詐欺取財之匯款指定帳戶使用。據此，被告確有幫助
    詐欺取財之不確定故意存在，應堪認定。
五、再按刑法上之幫助犯，係指以幫助之意思，對於正犯資以助
    力，而未參與實施犯罪之行為者而言。查被告將其所有之上
    開帳戶資料販賣交付予真實姓名年籍不詳之年約四十五歲之
    成年男子及其所屬詐騙集團作為詐欺取財之匯款指定帳戶，
    乃係基於幫助渠等犯詐欺取財罪之不確定故意，而被告交付
    上開帳戶資料之行為，要屬詐欺取財構成要件以外之行為，
    本院復查無被告對於渠等所實行之詐欺取財犯罪，有何犯意
    聯絡或行為分擔之事實，則被告應屬以幫助之意思，參與詐
    欺取財構成要件以外之行為，應屬詐欺取財之幫助犯。綜上
    所述，被告幫助詐欺取財事證明確，其犯行可堪認定。
六、論罪科刑：
  (一)查真實姓名年籍不詳之年約四十五歲之成年男子及其所屬詐
    騙集團之不詳成年成員之間，係基於意圖為自己不法所有之
    犯意聯絡，共同以上開施以詐術之方式，使被害人等陷於錯
    誤而將前述款項匯入或存入被告所有之帳戶內，該等款項旋
    遭提領一空，渠等所為係共同犯刑法第三百三十九條第一項
    之詐欺取財既遂罪。故核被告所為，係犯刑法第三十條第一
    項、第三百三十九條第一項之幫助詐欺取財罪。
  (二)被告幫助他人犯詐欺取財罪，為幫助犯，本院衡其犯罪情節
    顯較正犯為輕，爰依刑法第三十條第二項之規定，按正犯之
    刑減輕之。
  (三)被告壬○○一販賣帳戶行為而讓被害人子○○、戊○○、乙○○、己○○、甲○○、丑○○、丁○○、寅○○、癸○○
    、丙○○、庚○○、辛○○等人受害，觸犯上開罪名，屬想
    像競合，應從一重之罪處斷。
  (四)被告壬○○前曾於90年間觸犯竊盜罪，經本院判處有期徒刑
    10月確定，並於91年9月15日執行完畢，此有台灣台中地方
    法院檢察署刑案資料查註紀錄表一份在卷可按，五年以內再
    犯本件有期徒刑以上之罪，為累犯，應依刑法第四十七條規
    定加重其刑。
  (五)另刑有加重及減輕者，依刑法第七十一條第一項規定，先加
    後減。
  (六)爰審酌被告恣意將上開帳戶資料出售交付他人，並容任他人
    充作犯罪工具，殊不可取，其所為造成告訴人金錢損失，並
    擾亂社會金融交易秩序，迄今未為賠償，惟事後尚能坦承犯
    行，暨其犯罪動機、目的、手段等一切情狀，量處如主文所
    示之刑，並諭知易科罰金之折算標準，以資懲儆。
  (七)按刑法於九十四年一月七日修正，於被告行為後之九十五年
    七月一日施行。修正後之刑法第二條第一項明定：「行為後
    法律有變更者，適用行為時之法律。但行為後之法律有利於
    行為人者，適用最有利於行為人之法律。」惟前述規定，係
    規範行為後「法律變更」所生新舊法比較適用之準據法，故
    被告行為後刑法條文之修正，對於被告並無有利或不利之情
    形者（例如新舊法處罰輕重相同，犯罪構成要件亦無寬嚴之
    別等），即無適用修正後刑法第二條第一項之規定比較新舊
    法適用之問題。而按行為後法律有變更者，適用行為時之法
    律。但行為後之法律有利於行為人者，適用最有利於行為人
    之法律，刑法第二條第一項定有明文。查被告於行為時之刑
    法第三十條第一項、第二項規定：「幫助他人犯罪者，為從
    犯。雖他人不知幫助之情者，亦同。從犯之處罰，得按正犯
    之刑減輕之」，雖經總統於九十四年二月二日公布修正為「
    幫助他人實行犯罪行為者，為幫助犯。雖他人不知幫助之情
    者，亦同。幫助犯之處罰，得按正犯之刑減輕之」，並自九
    十五年七月一日施行，惟比較修正前後之幫助犯規定，修正
    後之規定，並未較有利於被告，依刑法第二條第一項前段規
    定，應適用被告行為時即修正前刑法第三十條之規定。
  (八)被告行為後，刑法第四十一條第一項前段有關易科罰金折算
    之標準，業經總統於九十四年二月二日公布修正，自九十五
    年七月一日施行，由「得以一元以上三元以下折算一日，易
    科罰金」，並適用修正前罰金罰鍰提高標準條例第二條（現
    已刪除）之規定，提高為「得以新台幣一千元、二千元或三
    千元折算一日，易科罰金」，且刪除「因身體、教育、職業
    、家庭之關係或其他正當事由，執行顯有困難者」之條件，
    依修正施行後刑法第二條第一項「行為後法律有變更者，適
    用行為時之法律。但行為後之法律有利於行為人者，適用最
    有利於行為人之法律」之規定，比較修正前後刑法第四十一
    條第一項前段之規定，修正後之規定，並未較有利於被告，
    故本件應適用被告行為時即修正前刑法第四十一條第一項前
    段及修正前罰金罰鍰提高標準條例第二條之規定，諭知易科
    罰金之折算標準，即應以銀元三百元折算一日，經折算為新
    台幣後，應以新台幣九百元折算一日，併予敘明。
  (九)被告行為後刑法第四十七條「受有期徒刑之執行完畢，或受
    無期徒刑或有期徒刑一部之執行而赦免後，五年以內再犯有
    期徒刑以上之罪者，為累犯，加重本刑至二分之一」之規定
    ，雖經總統於九十四年二月二日公布修正為「受徒刑之執行
    完畢，或一部之執行而赦免後，五年以內故意再犯有期徒刑
    以上之罪者，為累犯，加重本刑至二分之一」，且增訂第二
    項「第九十八條第二項關於因強制工作而免其刑之執行者，
    於受強制工作處分之執行完畢或一部之執行而免除後，五年
    以內故意再犯有期徒刑以上之罪者，以累犯論」，並自九十
    五年七月一日施行，惟不論依修正前刑法第四十七條，或修
    正後刑法第四十七條第一項之規定，對被告均構成累犯，並
    無有利或不利之情形，自不生新舊法比較之問題，依修正施
    行後刑法第二條第一項前段之規定，應依修正前刑法第四十
    七條規定論以累犯，併予敘明。
  (十)被告本案犯罪時間係於九十六年四月二十四日以前，合於中
    華民國九十六年罪犯減刑條例所定減刑要件，應依該條例第
    二條第一項第三款規定，減其刑期二分之一，並諭知易科罰
    金之折算標準。
據上論斷，應依刑事訴訟法第二百九十九條第一項前段、第二百
七十三條之一第一項、刑法第二條第一項前段、第三百三十九條
第一項、第五十五條、修正前刑法第三十條第一項前段、第三十
條第二項、第四十七條、第四十一條第一項前段，中華民國九十
六年罪犯減刑條例第二條第一項第三款、第七條、第九條，罰金
罰鍰提高標準條例第一條前段、修正前罰金罰鍰提高標準條例第
二條，現行法規所定貨幣單位折算新台幣條例第二條，判決如主
文。
中    華    民    國    98    年    3     月    20    日
                            刑事第四庭法  官  洪俊誠
以上正本證明與原本無異。
如不服本判決，應於判決收受送達後10日內向本院提出上訴狀，
上訴於臺灣高等法院臺中分院（並應敘述具體上訴理由及檢附繕
本）。上訴書狀如未敘述上訴理由，應於上訴期間屆滿後20日內
補提上訴理由書於本院（均須按他造當事人之人數附具繕本）「
切勿逕送上級法院」。
                                      書記官  蕭榮峰
中    華    民    國    98    年    3     月    20    日
附錄論罪科刑實體法條文：
刑法第三百三十九條 (普通詐欺罪) ：
意圖為自己或第三人不法之所有，以詐術使人將本人或第三人之
物交付者，處五年以下有期徒刑、拘役或科或併科一千元以下罰
金。
(罰金部份業經提高十倍為一萬元)
以前項方法得財產上不法之利益或使第三人得之者，亦同。
前二項之未遂犯罰之。
刑法第三十條：
幫助他人犯罪者，為從犯。雖他人不知幫助知情者，亦同。
從犯之處罰，得按正犯之行減輕之。
附表：
  ┌───┬──────┬───────┬──────┐
  │編號  │被害人      │ 時間         │金額        │
  ├───┼──────┼───────┼──────┤
  │1     │子○○      │91.12.27      │9萬9982元   │
  ├───┼──────┼───────┼──────┤
  │2     │戊○○      │91.12.31      │1萬101元    │
  ├───┼──────┼───────┼──────┤
  │3     │乙○○      │92.1.3        │5267元      │
  ├───┼──────┼───────┼──────┤
  │4     │己○○      │92.1.10       │4萬9982元   │
  ├───┼──────┼───────┼──────┤
  │5     │甲○○      │92.2.15       │1萬9868元   │
  ├───┼──────┼───────┼──────┤
  │6     │丑○○      │92.2.27       │1萬827元    │
  ├───┼──────┼───────┼──────┤
  │7     │丁○○      │92.3.1        │2萬2264元   │
  ├───┼──────┼───────┼──────┤
  │8     │寅○○      │92.3.3        │1萬3504元   │
  ├───┼──────┼───────┼──────┤
  │9     │癸○○      │92.3.3        │2萬115元    │
  ├───┼──────┼───────┼──────┤
  │10    │丙○○      │92.3.4        │4萬7767元   │
  ├───┼──────┼───────┼──────┤
  │11    │庚○○      │92.3.5        │1萬4650元   │
  ├───┼──────┼───────┼──────┤
  │12    │辛○○      │92.3.8        │4萬6743元   │
  └───┴──────┴───────┴──────┘


司法院資訊處製作；財團法人民間司法改革基金會備份。
